【裁判字號】    97,訴,1744
【裁判日期】    971211
【裁判案由】    搶奪
【裁判全文】
臺灣臺南地方法院刑事判決              97年度訴字第1744號
公  訴  人  臺灣臺南地方法院檢察署檢察官
被      告  甲○○
上列被告因搶奪案件，前經檢察官為不起訴處分（97年度偵字第
9074號），嗣因發現新證據，經檢察官重行提起公訴（97年度偵
字第 12180號），被告於本院行準備程序中就被訴犯罪事實為有
罪之陳述，本院合議庭裁定由受命法官獨任行簡式審判程序，判
決如下：
    主  文
甲○○犯搶奪罪，累犯，處有期徒刑壹年。
    事實及理由
一、犯罪事實：甲○○曾因搶奪等案件，經本院以95年度訴字第
    1272號判決判處有期徒刑2年3月確定，又因施用毒品案件，
    經本院以95年度訴字第1428號判決判處有期徒刑 7月確定，
    經定其應執行之刑為有期徒刑 2年10月，嗣後又減刑為有期
    徒刑1年5月，執行至民國96年11月30日縮短刑期執行完畢。
    詎仍不知悔改，其於97年 6月17日中午12時許，騎乘原車牌
    號碼892－BZC號，當時未懸掛車牌之重型機車，行經臺南市
    北區○○○路33號「臺南公園」附近時，見乙○○獨自騎乘
    機車，有機可乘，竟基於意圖為自己不法所有之搶奪犯意，
    乘乙○○未及防備之際，自右後方騎乘上開機車靠近，而徒
    手搶奪乙○○置放在機車腳踏板上之皮包 1個（內有現金、
    身分證、健保卡、印章等財物），得手後騎車逃逸，除將現
    金花用殆盡外，其餘財物均已丟棄。嗣甲○○因另涉竊盜案
    件經警查獲，於員警尚未發覺本案搶奪犯行前，主動供承上
    開搶奪犯行係其所為，自首而接受裁判。案經臺南市警察局
    第一分局報請臺灣臺南地方法院檢察署檢察官偵查起訴。
二、前項犯罪事實，有下列事證足資證明：
  (一)被告甲○○於警詢及本院審理中所為之自白。
  (二)證人即被害人乙○○於警詢、偵查中所為之證詞。
三、核被告所為，係犯刑法第325條第1項之搶奪罪。被告有犯罪
    事實欄所載前案有期徒刑執行完畢之紀錄，有臺灣高等法院
    被告前案紀錄表在卷可按，其於前開有期徒刑之執行完畢後
    5 年內，故意再犯本案有期徒刑以上之罪，為累犯，應依刑
    法第47條第 1項之規定加重其刑。
四、另按對於未發覺之罪自首而受裁判者，得減輕其刑，刑法第
    62條前段定有明文。又「自首之動機不一而足，有出於內心
    悔悟者，有由於情事所迫者，亦有基於預期邀獲必減之寬典
    者。對於自首者，依現行規定一律必減其刑，不僅難獲致公
    平，且有使犯人恃以犯罪之虞。…我國暫行新刑律第51條、
    舊刑法第38條第 1項、日本現行刑法第42條均採得減主義，
    既可委由裁判者視具體情況決定減輕其刑與否，運用上較富
    彈性。真誠悔悟者可得減刑自新之機，而狡黠陰暴之途亦無
    所遁飾，可符公平之旨，宜予採用。故現行文字『減輕其刑
    』之上，增一『得』字」，94年刑法第62條修正理由可資參
    照。是依上述修正理由及現行刑法規定，被告縱或符合自首
    之要件，然是否減輕其刑，仍應視具體情況詳為審酌決定。
    查被告係於97年6月21日中午12時許，竊取他人所有之9GT－
    735號車牌1面，車牌將之懸掛於上開892－BZC號重機車以掩
    飾身分，進而於同日下午 1時30分許，騎乘上開懸掛他人車
    牌之機車尾隨一名女子至臺南市○○街，因形跡可疑，經警
    通報追捕，而於同日下午2 時許在臺南市○區○○街95號前
    ，為警查獲，並於有偵查權限之員警尚不知本案搶奪犯行前
    ，主動表明本案係其所為，此業據本院依職權調取本院97年
    度簡字第2166號刑事案件全卷查核屬實，據此固堪認被告自
    首本案搶奪犯行之事實。惟被告並非於上開搶奪案件發生後
    ，主動前往警局投案，反而繼續犯罪，至另案遭逮捕後，於
    詢問過程中供出本案犯行，據此已難認被告確有真誠悔悟之
    意。且被告於上開竊盜案件經本院判處罪刑後，又因施用毒
    品為警於97年9月3日查獲，並經檢察官提起公訴，此亦據本
    院調取臺灣臺南地方法院檢察署檢察官97年度毒偵字第2522
    號起訴書核閱屬實，顯見被告並無遠離犯罪之決心，爰不予
    減輕其刑，併予敘明。
五、爰審酌被告正值青壯之年，不思從事正當職業營生，竟騎乘
    機車搶奪婦女財物，且被告前有因搶奪案件經法院判刑確定
    而入監服刑之前案紀錄，於該案執行完畢後未及 1年，竟再
    為本案犯行，顯未因前案執行而記取教訓，惟其犯後坦承犯
    行，態度尚稱良好等一切情狀，量處如主文所示之刑，以示
    懲儆。
六、據上論斷，應依刑事訴訟法第299條第1項前段、第273條之1
    第1項、第310條之2、第454條第1項，刑法第325條第1項、
    第47條第1項，判決如主文。
七、如不服本判決，應於收受本判決後10日內向本院提出上訴書
    狀，並應敘述具體理由。如未敘述上訴理由者，應於上訴期
    間屆滿後20日內向本院補提理由書狀。
本案經檢察官丙○○到庭執行職務。
中    華    民    國    97    年    12    月    11    日
                  刑事第八庭    法  官  周紹武
以上正本證明與原本無異
如不服本判決應於收受本判後10日內向本院提出上訴書狀，並應
敘述具體理由。其未敘述上訴理由者，應於上訴期間屆滿後20日
內向本院補提理由書狀（均須按他造當事人之人數附繕本）「切
勿逕送上級法院」。
                                書記官  徐晨芳
中    華    民    國    97    年    12    月    11    日
附錄本案論罪科刑法條全文：
中華民國刑法第325條第1項
意圖為自己或第三人不法之所有，而搶奪他人之動產者，處 6月
以上5年以下有期徒刑。


司法院資訊處製作；財團法人民間司法改革基金會備份。
